臺灣高等法院臺中分院刑事判決
111年度上易字第375號
上  訴  人  臺灣臺中地方檢察署檢察官
被      告  林明慶


上列上訴人因被告竊盜等案件，不服臺灣臺中地方法院110年度
易字第1308號中華民國111年3月1日第一審判決（起訴案號：臺
灣臺中地方檢察署110年度偵字第9255號），提起上訴，本院判
決如下：
    主  文
上訴駁回。
    理    由
一、公訴意旨略以：被告林明慶意圖為自己不法之所有，基於竊
    盜之犯意，於民國109年11月26日凌晨，騎乘其不知情之母
    親○○○所有車牌號碼000-0000號普通重型機車，前往臺中市
    霧峰區○○○與○○○0000巷口停放後，再徒步進入○○○0000巷，
    於同日0時30分許，翻越「○○○○」建案工地(下稱本案工地)
    之圍牆（臺中市○○區○○○0000號後方），侵入建築物工地(非
    住宅或有人居住之建築物），以不詳方式竊取該工地水電總
    包商人員告訴人○○○所保管、置放於工地地下室1樓受電室內
    之軍鋸2支、電鑽3支、電動鎚5支、砂輪機2支、小金鋼1個
    、電動起子4支、壓接機1支（價值共約新臺幣15萬元，均未
    扣案），得手後先將上開竊得之工具搬至工地圍牆處，再於
    同日1時38分許，翻越工地圍牆攜帶上開工具離去。嗣於同
    日7時40分許，告訴人發現上開工具失竊乃報警處理，經警
    調閱工地及附近路口監視器畫面，始循線查悉上情。因認被
    告涉犯刑法第321條第1項第2款踰越牆垣竊盜罪嫌（起訴書
    原記載被告另涉犯刑法第306條第1項侵入他人建築物罪嫌，
    惟此部分業經公訴檢察官當庭更正刪除〈見原審卷第34頁〉）
    等語。
二、按犯罪事實應依證據認定之，無證據不得認定犯罪事實；又
    不能證明被告犯罪者，應諭知無罪之判決，刑事訴訟法第15
    4條第2項、第301條第1項分別定有明文。又犯罪事實之認定
    ，應憑證據，如未能發現相當證據，或證據不足以證明，自
    不能以推測或擬制之方法，以為裁判基礎。次按認定不利於
    被告之事實，須依積極證據，苟積極證據不足為不利於被告
    事實之認定時，即應為有利於被告之認定，更不必有何有利
    之證據（參照最高法院30年上字第816號判例意旨）。再按
    認定犯罪事實所憑之證據，雖不以直接證據為限，間接證據
    亦包括在內；然而無論直接或間接證據，其為訴訟上之證明
    ，須於通常一般之人均不致有所懷疑，而得確信其為真實之
    程度者，始得據為有罪之認定，倘其證明尚未達到此一程度
    ，而有合理之懷疑存在時，事實審法院復已就其心證上理由
    予以闡述，敘明其如何無從為有罪之確信，因而為無罪之判
    決，尚不得任意指為違法（參照最高法院76年台上字第4986
    號判例意旨）。又檢察官對於起訴之犯罪事實，應負提出證
    據及說服之實質舉證責任。倘其所提出之證據，不足為被告
    有罪之積極證明，或其指出證明之方法，無從說服法院以形
    成被告有罪之心證，基於無罪推定之原則，自應為被告無罪
    判決之諭知（最高法院92年度台上字第128號判例意旨參照
    ）。
三、公訴意旨認被告涉犯上開踰越牆垣竊盜罪嫌，無非係以證人
    即告訴人○○○之指述、證人即被告之母○○○之證述、證人即臺
    中市政府警察局霧峰分局吉峰派出所警員○○○之證述、員警
    職務報告、被告騎乘上開機車行駛路線圖、「○○○○」工地現
    場照片4張、被告到案及騎乘機車之照片4張、遭竊工具示意
    照片13張、路口及遭竊現場監視器錄影翻拍照片26張等為主
    要論據。
四、訊據被告固坦承於上開時、地騎乘其母○○○所有之車牌號碼0
    00-0000號重型機車至本案工地附近之事實不諱，惟堅詞否
    認有何竊盜之犯行，辯稱：伊只是經過本案工地附近，停車
    之後去超商打電話及買東西，伊並沒有竊取本案工地之軍鋸
    等物品等語。
五、經查：　　
  ㈠被告於109年11月26日0時20分42秒騎乘車牌號碼000-0000號
    重型機車沿臺中市霧峰區草湖路往○○○行駛，及於同日0時22
    分47秒騎乘車牌號碼000-0000號重型機車沿臺中市霧峰區○○
    ○往○○○行駛等情，為被告於警詢所坦認（見110年度偵字第9
    255號卷〈下稱偵卷〉第25至27頁），核與證人即該機車車主○
    ○○於警詢證述：上開機車平常確實是我的兒子林明慶保管使
    用等語（見偵卷第42至43頁）相符，並有前開路口監視器翻
    拍照片、上開機車之車輛詳細資料報表（見偵卷第35頁上方
    、第101頁）在卷可稽。又本案工地於109年11月26日0時30
    分許有人翻越圍牆進入，該工地地下室1樓受電室內之軍鋸2
    支、電鑽3支、電動鎚5支、砂輪機2支、小金鋼1個、電動起
    子4支、壓接機1支遭該人竊取後，於同日1時38分許翻越圍
    牆離去等情，亦經證人即告訴人○○○於警詢及原審審理時證
    述在卷（見偵卷第49至51頁；本院卷第71至73頁），並有本
    案工地監視器影像照片在卷足憑（見偵卷第63頁、第65頁）
    ，是以此部分事實固堪認定。
  ㈡惟經原審於準備程序勘驗本案工地監視器影像檔案（見原審
    卷第55頁)，發現該監視器雖有攝錄到一人於109年11月26日
    0時30分許從外部圍牆翻進本案工地，又於同日1時38分許從
    本案工地內翻出圍牆外，惟因監視器所攝錄之時間為黑夜且
    距離過遠，僅攝有模糊之黑影自本案工地圍牆翻進、翻出，
    並未攝得該人之面貌、衣著等特徵，故該工地監視器錄影畫
    面，只能證明有人於前揭時點自本案工地圍牆內翻進、翻出
    ，而無法確認該人即為被告。又證人即告訴人○○○於原審審
    理時結證稱：我是本案工地水電總承包商，因遺失工具去報
    案，我不認識被告，我只有提出本案工地監視器錄影畫面截
    圖2張為證，被告是警察去找出來的，之後的路口監視器畫
    面也是警察調出來的，我不知道竊嫌是誰，也無法指認竊嫌
    是否為被告等語（見原審卷第70至71頁、第80頁、第83頁、
    第87頁），可知證人即告訴人○○○於案發當日並未現場目擊
    竊案發生過程，且其亦未指訴被告涉有本案，僅係因發覺工
    具軍鋸等物遭竊而報警處理，公訴意旨所憑證人即告訴人○○
    ○警詢之證述，僅能證明案發當時本案工地地下室1樓受電室
    內之軍鋸2支、電鑽3支、電動鎚5支、砂輪機2支、小金鋼1
    個、電動起子4支、壓接機1支遭人竊取之事實，自難憑證人
    即告訴人○○○上開證述而認定被告有本案竊盜犯行。
  ㈢又公訴人所舉卷附之霧峰區○○○0000巷與德維西街路口、○○○0
    000巷與德維西街之監視器影像畫面擷圖（見偵卷第61至63
    頁），雖有攝錄到一人於109年11月26日0時23分至0時27分
    許，將其所騎乘之機車停放在霧峰區○○○與○○○0000巷口後，
    即徒步走進○○○0000巷，又有名男子於同日1時48分許徒步在
    ○○○0000巷口，惟依該等擷圖，並無從辨識上述停車男子、
    走在○○○0000巷之男子究竟是否為翻牆進出本案工地之人，
    而該男子是否即為被告，亦屬不明，且經原審當庭勘驗上開
    監視器影像檔案，因拍攝時間為夜間、光線昏暗且畫質不佳
    ，仍無法由前開監視器檔案影像畫面辨識影像中騎乘機車之
    男子面容及車牌號碼，此有原審勘驗筆錄在卷可稽（見原審
    卷第55頁），參以被告否認其為該影像檔案中之男子(見原
    審卷第55至56頁)，故上開監視器影像畫面僅能證明有不詳
    男子於上開時間停放機車後走入○○○0000巷，及有不詳男子
    於同日1時48分許徒步走在○○○0000巷口等情，而無從判斷上
    開監視器影像畫面中之男子即為被告；參以證人即告訴人○○
    ○於原審審理時證稱：本案工地除可自○○○0000巷與德維西街
    口進入外，亦得由四周其他地方走到竊嫌翻牆的位置等語（
    見原審卷第83至85頁），並有告訴人手繪本案工地現場圖在
    卷可參（見原審卷第97頁），而本案工地監視器既未清楚攝
    錄竊嫌之面貌，且行為人可由○○○0000巷口與德維西街口以
    外之其他地方走至上開圍牆翻入本案工地行竊，亦非全無可
    能，業如前述，縱如檢察官所指在前開○○○0000巷口停車走
    在○○○0000巷口之人即為被告，亦無法證明被告即為自圍牆
    翻入本案工地行竊之人。
  ㈣另證人即告訴人○○○尚於原審審理時證稱：工地共失竊軍鋸2
    支、電鑽3支、電動鎚5支、砂輪機2支、小金鋼1個、電動起
    子4支、壓接機1支，上述失竊的工具原本是放在水電工具的
    鐵箱，是塞滿的，鐵箱大概是我張開兩隻手臂這麼長(經測
    量約140公分)，高約30公分、寬約50公分，重量約30至40公
    斤重，工具無法全部塞到衣服裡面，最多塞2、3支工具，需
    要裝入袋子才能拿走，工地師傅有遺失2個袋子，竊嫌應該
    是用那2個袋子裝走的，如果騎乘機車來載送，雖然可以1次
    完成載運，但需要把電動鎚、壓接機、小金剛放在腳踏墊等
    語（見原審卷第73頁、第81至82頁），並有告訴人所提出之
    失竊物品參考照片在卷可佐（見偵卷第95至99頁），而告訴
    人所失竊工具之數量繁多、重量甚重，是否得以將失竊之物
    品藏入外套內翻牆徒步離開本案工地，實有疑義，且觀諸卷
    附○○○0000巷與德維西街口之監視器畫面截圖（見偵卷第67
    頁），影像中之人於109年11月26日1時48分許離開○○○0000
    巷時，亦未見有手持或肩揹任何袋子，再者，被告所騎乘之
    車牌號碼000-0000號機車，為排氣量149cc之普通重型機車
    ，此有車輛詳細資料報表1份在卷可稽（見偵卷第101頁），
    且車身前後並無裝設置物籃或置物架，亦有警方所拍攝之上
    開機車照片在卷可參（見偵卷第89至91頁），以被告所騎乘
    機車之腳踏板及後位空間，是否得以該機車僅載運1次即能
    將本案工地失竊之全部工具載走，顯有疑問，再參以路口監
    視器畫面(○○○1176號路段)翻拍照片，亦無從認定被告所騎
    乘機車之腳踏板處有放置任何袋子或工具等物品（見偵卷第
    73頁上方照片），綜上各情，自難逕予認定被告即為公訴意
    旨所指於上開時、地行竊之人。
  ㈤再查，證人即警員○○○於偵訊證稱：本案工地監視器影像只有
    顯示有不詳男子於109年11月26日0時30分許、1時38分許分
    別翻進、翻出本案工地，我就依該人翻牆時間往前及往後調
    取路口監視器畫面，而偵卷第59頁編號1、編號2、偵卷第75
    頁編號18及偵卷第83頁編號26之照片，可辨識出人影是同一
    人及同款機車，且與被告到案時穿著及所騎乘之機車相同，
    但本案工地監視器畫面並沒有拍到被告行竊之影像等語（見
    偵卷第145至146頁）。可知警方僅係透過調閱前揭時點之本
    案工地附近路口監視器，因而發現被告於上開時間曾騎乘機
    車經過本案工地附近，而認被告即涉有本案。然查，上開檢
    察官所提出之路口監視器畫面翻拍照片(見偵卷第59至83頁)
    僅可判斷被告於109年11月26日0時20分42秒許騎乘車牌號碼
    000-0000號普通重型機車沿臺中市霧峰區草湖路往○○○行駛
    及於同日0時22分47秒許騎乘車牌號碼000-0000號普通重型
    機車沿臺中市霧峰區○○○往○○○行駛，且告訴人所提之本案工
    地監視器畫面並無錄得本案工地遭竊之情形，故案發時被告
    是否為翻牆進入本案工地之人，亦無從據此得知，再者，除
    ○○○0000巷得進入本案工地之遭人翻牆處外，尚可由四周其
    他地方走到竊嫌翻牆處，此有前開告訴人○○○手繪本案工地
    現場圖在卷可參（見原審卷第97頁），均如前述，自難逕以
    上開監視器攝得被告騎乘機車於109年11月26日0時20分42秒
    、22分47秒，分別騎乘機車在本案工地附近行駛，即遽認被
    告涉有本案竊盜犯行。況證人○○○於偵訊亦證稱：109年11月
    26日10時警局鑑識人員就到本案工地採證，但並無採到相關
    之指紋或生物跡證等語(見偵卷第146頁)。綜上，本案工地
    設置之監視器既無拍攝到竊嫌之明顯身形面貌，證人即告訴
    人○○○亦無法從前揭照片或當庭指認竊嫌即為被告，且警方
    又沒有在本案工地內採集到被告有關之生物跡證，是以自無
    從徒以被告曾騎機車出現本案工地附近，即認定被告係進入
    本案工地行竊之人。
  ㈥又按事實審法院對於證據之取捨，依法雖有自由判斷之權，
    然積極證據不足證明犯罪事實時，被告之抗辯或反證縱屬虛
    偽，仍不能以此資為積極證據應予採信之理由；被告之辯解
    雖認不可採，然不能以此反證其被訴事實即屬存在；仍應依
    足以證明被告確有被訴犯罪事實之積極證據，憑為認定，方
    屬適法（最高法院30年上字第482號、106年度台上字第3329
    號判決意旨參照之）。查被告為何於案發當天深夜前往本案
    工地附近，其說詞確有反覆，先於警詢陳稱：我是要去統一
    超商買東西，要買飲料等語（見偵卷第29頁），其嗣於偵訊
    陳稱：「(問：109年11月26日0時23分許，為何騎乘該機車
    至霧峰區○○○與○○○0000巷口之紅磚人行道停放，然後再步行
    出來到○○○0000巷？)沒有，我没有走路，我記得那個工地在
    大馬路的中間，我停在工地外面的大馬路那裡抽煙，我不知
    道那是什麼路，我突然煙癮犯了，又不能邊騎車邊抽煙，約
    抽了五分鐘左右，就離開去霧峰省議會附近買檳榔，都是凌
    晨的事。(問：警詢時你坦承當天1時54分許，有行經霧峰區
    ○○○1176號是因為要去統一超商買東西？)是。我有去買煙，
    也有買飲料，之後我就去我剛才說的地方抽煙再去買檳榔。
    (問：剛剛一開始是問你凌晨0時23分在○○○及○○○0000巷口做
    什麼，你說在抽煙，但你當天1 : 54去超商買煙又回去原來
    地方抽煙？)我買完煙後沒再去原來地方抽煙，只有買煙跟
    飲料fin而已。(問：109年11月26日0時20分許，你騎車行經
    霧峰區○○○0000號後方工地附近，你跟警察說你是要去買飲
    料？)我當天就是買飲料跟買煙，時序我不太記得。(問：買
    什麼飲料？哪家飲料店這麼晚還開著？)就是去7-11買fin，
    當天凌晨就只買一次煙跟飲料。(問：109年11月26日2時2分
    許，為何騎乘該機車在霧峰區大峰橋南端停車約3分鐘之久
    ？)可能在那邊抽煙。」等語(見偵卷第122頁)；其復於原審
    審理檢察官詢問時陳稱：「(問：你在德維西街做什麼？) 
    我邊走路邊打電話。(問：為什麼進去德維西街？你是否清
    楚那邊的環境？你去過幾次？) 沒有去過。(問：你在德維
    西街停車之後怎麼知道那裡有超商可以買飲料跟煙？)邊講
    電話邊走邊抽煙，我難道不可以這樣做嗎。(問：你煙還沒
    有買，怎麼邊走邊抽煙？)我那時還有煙，1、2支而已。(問
    ：你在德維西街那邊待多久？)走過去而已，沒有待多久。
    」等語（見原審卷第90至91頁），被告對於其為何於深夜時
    前往本案工地附近交代不清，然本案既無積極事證足以證明
    被告有涉犯前揭踰越牆垣竊盜犯行，自不能以被告無法證明
    其上開供詞真正，即逕予不利被告之認定。 
六、綜上所述，本件檢察官所舉之證據，僅能證明告訴人有前揭
    工具遭竊，且有不詳之行為人於109年11月26日0時30分許從
    外部圍牆翻進本案工地，嗣後該人又於同日1時38分許從本
    案工地圍牆翻出牆外，及被告於前揭時點騎乘前開機車經過
    本案工地附近等事實，尚無法證明被告即係進入本案工地竊
    取前開工具之人，公訴意旨所舉各項事證，尚無從使本院形
    成被告有被訴踰越牆垣竊盜犯行至無合理懷疑之有罪確信，
    基於無罪推定原則，自應為被告無罪之諭知。本件經調查現
    存之證據，仍有相當程度之合理懷疑存在，致未能對被告形
    成有罪之確信，原審因此就被告所涉犯行以不能證明被告犯
    罪，依刑事訴訟法第301條第1項之規定判決被告無罪。經核
    原判決對於不能證明被告有檢察官起訴書所指之踰越牆垣竊
    盜犯行，業已詳為調查審酌，並說明其認定之證據及理由，
    且無違證據法則及經驗法則，其認事用法均無不合。檢察官
    上訴意旨略以：被告無故於深夜至案發現場活動時間，與監
    視器影像檔竊嫌翻牆進入及翻出之時間重疊，而被告係分次
    將工地之被竊贓物運回他處，此有被告他案109年2月24日凌
    晨所犯類似工地竊取工具等之相同作案模式可稽，此案也有
    臺灣臺中地方法院109年度易字第3098號判決可憑，其作案
    模式及辯解均相同，而被告之前已有多次竊盜應訊經驗，以
    被告竊盜前科約有7、8件，三更半夜到案發地點活動長達80
    多分鐘，沒有其他人出現。被告於準備程序辯稱其去統一超
    商買飲料，在警方監視器拍到被告於回途騎乘機 車停於橋
    邊3分鐘，警方研判被告係在整理工具，但被告辯稱其因煙
    癮又犯了在抽煙，有誰會在三更半夜在工地圍牆附近活動80
    幾分鐘，又沒有其他人，剛好工地失竊，被告所稱故意停路
    口轉走入工地附近，不停於其個人住居附近超商前面，直接
    去買飲料。查本案卷內監視器影像檔並無拍到任何人抽煙、
    喝飲料的活動，除了該騎乘機車者即被告之外，在現場10平
    方公尺內活動長達80幾分鐘者，只有被告一人。而失竊贓物
    不一定要一次帶走，可以二次或四次，來回不過是一個小時
    之內可以解決的事情，以被告多次竊盜經驗及前述被告所犯
    於109年2月24日凌晨1時37分許之工地竊取工具竊盜案之應
    訊經驗（詳如臺灣臺中地方法院109年度易字第3098號判決
    及該案卷證事證），堪認被告已經知道監視器的情形及否認
    影像檔之應訊技巧，是本案竊嫌有躲避監視器的情形。又前
    該案件被告係將贓物先藏放放置於該案工地外路邊某貨車下
    方，再於1小時餘後另行移置贓物離開竊案現場。據上而論
    ，本案純為被告竊取工地工具之慣行相同模式及應訊手法、
    避開監視器之手法以躲避查緝，本案法院不應純然切割證據
    ，而遽認被告為如同一般人，置被告於深夜在案發工地附近
    逗留80幾分鐘，認被告係善良之一般人，有深夜長期逗留巷
    弄內之自由，不必被告釋明如何與案發工地無關，而仍予無
    罪推定。是原審諭知被告為無罪之判決，認事用法顯有未洽
    ，請將原審判決撤銷，更為適當合法之判決等語。本院查：
    ㈠被告於深夜至案發現場活動時間，與監視器影像檔竊嫌翻
    牆進入及翻出本案工地圍牆之時間雖重疊，惟本案並無從依
    卷內證據證明被告有翻牆進入本案工地之圍牆，及於竊取軍
    鋸等工具後，再翻牆離開本案工地，之後又將工地之被竊贓
    物運至他處，原審均已詳述本案依卷內證據無從證明被告即
    係進入本案工地竊取工具之人，是以檢察官上訴所陳並無足
    採。㈡按被告之前科紀錄等品格證據如與犯罪事實全然無關
    者，為避免影響職業法官認定事實之心證，該等證據應不得
    先於犯罪事實之證據而為調查，刑事訴訟法第288條第4項定
    有明文。基於習性推論禁止之法則，除非被告主動提出以為
    抗辯，自亦不容許由檢察官提出被告之品格證據資為證明犯
    罪事實之方法，俾免導致錯誤之結論或不公正之偏頗效應。
    惟被告之品格證據，倘由檢察官提出供為證明被告犯罪之動
    機、機會、意圖、預備、計畫、認識、同一性、無錯誤或意
    外等事項，而與被告犯罪事實具有關聯性，如被訴縱火之被
    告，其先前作案之手法有其特殊性，與本案雷同，檢察官雖
    不可提出被告以前所犯放火事證以證明其品格不良而推論犯
    罪，但可容許提出作為係同一人犯案之佐證；又如被告抗辯
    不知其持有物係毒品甲基安非他命，檢察官得提出被告曾因
    施用甲基安非他命毒品被判刑之紀錄，以證明對毒品有所認
    識（最高法院110年度台上字第6185號判決意旨參照）。檢
    察官上訴雖以被告於臺灣臺中地方法院109年度易字第3098
    號竊盜案件係以犯與本案類似之竊取工地之工具，再將贓物
    先藏放於該案工地外路邊某貨車下方，嗣後另行移置贓物離
    開竊案現場等之作案模式及應訊手法，並以被告竊盜前科約
    有7、8件，且其三更半夜到案發地點活動長達80多分鐘，而
    認被告應係本案行竊者，並於竊盜得手後警方搜查案發工地
    附近菜園前，分次移走贓物，惟依卷內證據無從證明被告即
    係進入本案工地竊取工具之人，已如前述，且亦無何證據足
    以證明被告有於竊盜得手後警方搜查案發工地附近菜園前，
    分次移走贓物，基於習性推論禁止之法則，自不容許由檢察
    官提出被告之品格證據資為證明犯罪事實之方法，俾免導致
    錯誤之結論或不公正之偏頗效應。本案依卷內相關積極證據
    資料，均不足以使本院形成被告確有踰越牆垣竊盜犯行之確
    信，仍有合理之懷疑存在，而本案既不能證明被告犯行，且
    檢察官仍未提出足以證明被告有瑜越牆垣竊盜之積極證據，
    上訴意旨所稱各節仍無法動搖原判決之基礎，本件檢察官上
    訴為無理由，應予以駁回。
據上論結，應依刑事訴訟法第368條，判決如主文。
本案經檢察官郭景銘提起公訴，檢察官陳永豐提起上訴，檢察官
李芳瑜到庭執行職務。
中　　華　　民　　國　　111 　年　　6 　　月　　21　　日
              刑事第二庭　審判長法　官　何志通
                                法　官　吳進發
                                法　官　石馨文
以上正本證明與原本無異。
不得上訴。
                                書記官  陳儷文
　　　　　　　　　　　　　　　　
中　　華　　民　　國　　111 　年　　6 　　月　　21　　日